【裁判字號】    89,簡上,61
【裁判日期】    890914
【裁判案由】    清償借款
【裁判全文】
臺灣彰化地方法院民事判決  八十九年度簡上字第六十一號
    上  訴  人  丙○○
    訴訟代理人  甲○○
    被上訴人    乙○○
右當事人間請求清償借款事件，上訴人對於中華民國八十八年十二月二十二日本院北
斗簡易庭八十八年度斗簡字第三八四號第一審判決提起上訴，本院判決如左：
    主  文
上訴駁回。
第二審訴訟費用由上訴人負擔。
    事  實
甲、上訴人方面：
一、聲明：（一）原判決除駁回被上訴人在第一審其餘之訴部分外，均廢棄。（二）
    右廢棄部分，被上訴人在第一審之訴駁回。
二、陳述：除與原審判決書所載者相同茲予引用外，補稱：本件債務於被上訴人在鈞
    院八十六年度民執壬字第五一九０號清償債務強制執行事件中，上訴人已於民國
    八十七年五月六日在法院執行中已全部清償完畢，其執行名義已由法院收回。而
    被上訴人當時既已表示本件債務業經上訴人為「全部」清償，則當然包括本金、
    利息、違約金在內，應無疑義。乃原審復判令上訴人應給付被上訴人違約金新台
    幣（下同）四萬七千五百元，顯有違誤。
三、證據：援用原審之立證方法外，並提出台灣彰化地方法院八十六年度民執壬字第
    五一九０號執行筆錄為證。
乙、被上訴人方面：
一、聲明：如主文。
二、陳述：除與原審判決書所載者相同茲予引用外，補稱：當時在執行處簽寫筆錄時
    ，所寫全部清償是指本金的部分，不含利息及違約金。
三、證據：援用原審之立證方法。
丙、本院依職權調閱本院八十六年度執字第五一九０號執行卷宗。
    理  由
一、本件被上訴人於原審主張上訴人於八十五年一月十八日向伊借款五十萬元，約定
    於八十五年七月二十一日清償，利息按月每萬元二百四十元計算，遲延履行時，
    照原訂利息加計百分之五十計付違約金，並簽發到期日八十五年七月二十一日、
    票號０七一四四七號之同額本票一紙做為擔保。詎屆期經提示，上訴人竟無法付
    款，經伊以該本票聲請發支付命令確定後聲請強制執行，上訴人始於八十七年五
    月二十日清償本金及執行費用計五十二萬元，尚欠自到期日八十五年十月二十一
    日起至清償日止之違約金三十四萬二千元等情，本於違約金請求權，求為命上訴
    人給付上開金額等語。上訴人則以對於前揭借款及清償款項之事實均為自認，惟
    本件欠款業於八十七年五月六日在法院執行中已全部清償完畢，且被上訴人之執
    行名義已由法院收回。被上訴人當時既已表示本件債務業經上訴人為「全部」清
    償，則當然包括本金、利息、違約金在內，應無疑義等語資為抗辯。
二、經查，被上訴人主張之前揭事實，業據其提出本票、抵押權設定契約書等件為證
    ，並為上訴人所不爭執，復經本院依職權調閱本院八十六年度執字第五一九０號
    執行卷查明無訛，堪信為真實。雖兩造於本院八十六年度執字第五一九０號強制
    執行事件，在八十七年五月六日執行時，由上訴人當場提出五十二萬元為清償，
    被上訴人表示本件上訴人已全部清償，毋庸執行，有上開當日之執行筆錄可稽，
    復為兩造所不爭執。惟被上訴人在本院八十六年度執字第五一九０號強制執行事
    件，其執行標的為本金五十萬元及利息，並不包括違約金，業據本院調閱上開執
    行卷宗查明無誤，是上訴人前開「全部」清償僅係包括本金及利息，並不包括違
    約金部分甚明。綜上所述，上訴人之抗辯，顯無可採。
三、從而，被上訴人依其等契約之約定，請求上訴人給付違約金，即屬有據，應予准
    許。惟按約定之違約金過高者，法院得減至相當之數額，民法第二百五十二條定
    有明文。至於是否相當，即須依一般客觀事實，社會經濟狀況及當事人所受損害
    情形，以為斟酌之標準。且約定之違約金過高者，除出於債務人之自由意思，已
    任意給付，可認為債務人自願依約履行，不容其請求返還外，法院仍得依前開規
    定，核減至相當之數額，最高法院著有七十九年度台上字第一九一五號判列。原
    審審酌社會經濟狀況及被上訴人實際上所受損失，認前開違約金之約定過高，而
    依民法第二百五十二條之規定，酌減為按年息百分之六計算，其金額即為四萬七
    千五百元，核無不合，上訴意旨指摘原判決違誤不當，求予廢棄改判，難認為有
    理由，應予駁回其上訴。
四、據上論結，本件上訴為無理由，依民事訴訟法第四百三十六條之一第三項、第四
    百四十九條第一項、第七十八條，判決如主文。
中      華      民      國    八十九    年      九      月      十四    日
~B                                          民事第一庭審判長法官 李端季
~B                                                    法      官 王義閔
~B                                                    法      官 陳秋錦
右為正本係照原本作成
本件不得上訴
中      華      民      國    八十九    年      八      月      十      日
~B法院書記官  范鳳月


司法院資訊處製作；財團法人民間司法改革基金會備份。
